【裁判字號】    95,交聲,1095
【裁判日期】    951117
【裁判案由】    交管條例聲異
【裁判全文】
臺灣板橋地方法院交通事件裁定        95年度交聲字第1095號
原處分機關  交通部公路總局臺北區監理所
受處分人即  甲○○
異  議  人
上列受處分人因違反道路交通管理處罰條例案件，對於交通部公
路總局臺北區監理所於民國95年6 月5 日所為之處分（原處分案
號：北監營裁字裁40－Z00000000 號），聲明異議，本院裁定如
下：
    主  文
異議駁回。
    理  由
一、原處分機關以：異議人即受處分人甲○○駕駛車號577 －MT
    號營業用小客車，於民國95年4 月7 日5 時10分許，在國道
    3 號甲線東向3.4 公里處，因「行速101 公里，限速80公里
    ，超速21公里。」違規，由內政部警政署國道公路警察局第
    九警察隊木柵分隊依違反道路交通管理處罰條例第33條第1
    項規定，以公警局字第Z00000000 號舉發違反道路交通管理
    事件通知單當場舉發，裁處罰鍰新臺幣（下同）3,000 元，
    並依同條例第63條第1 項第1 款（裁決書漏引第1 款）記違
    規點數1 點之處分。
二、聲明異議意旨略以：異議人於為警攔停時，第一時間即向員
    警表示是遭車上乘客所脅迫，為保人身之安全，才會違規超
    速行駛，而員警並未對伊車上之乘客做適當處理以了解真正
    原因，為此聲明異議，請求撤銷原處分云云。
三、按行政罰法業於94年2 月5 日制訂公布，並自95年2 月5 日
    起施行，該法第5 條規定：「行為後法律或自治條例有變更
    者，適用行政機關最初裁處時之法律或自治條例。但裁處前
    之法律或自治條例有利於受處罰者，適用最有利於受處罰者
    之規定。」。又道路交通管理處罰條例所定罰鍰、吊扣吊銷
    證照、記點之裁罰，係屬行政罰法中所稱行政罰之性質，是
    有上開行政罰法第5 條規定之適用。次按汽車行駛高速公路
    應依速限標誌指示，高速公路交通管制規則第5 條第1 項前
    段定有明文；又汽車行駛於高速公路或設站管制之道路，而
    不遵管制之規定者，處汽車駕駛人3,000 元以上6,000 元以
    下罰鍰，並記違規點數1 點，道路交通管理處罰條例第33條
    第1 項、規、第63條第1 項第1 款分別定有明文。末按道路
    交通管理處罰條例雖於94年12月28日經總統公布修正，並自
    95年7 月1 日經行政院以院臺交字第0950087685號令發布施
    行，修正後第33條第1 項第1 款為「汽車行駛於高速公路、
    快速公路或設站管制之道路，不遵使用限制、禁止、行車管
    制及管理事項之管制規則而有下列行為者，處汽車駕駛人新
    臺幣3,000 元以上6,000 元以下罰鍰。一、行車速度超過規
    定之最高速限或低於規定之最低速限。」。惟上開法律變更
    係在行政機關裁罰之後，依前述行政罰法第5 條之規定，原
    處分機關適用道路交通管理處罰條例第33條第1 項之規定而
    裁處時，並毋庸為新舊法比較，合先敘明。
四、經查：本件異議人於95年4 月7 日5 時10分許，駕駛前揭營
    業用小客車，在國道3 號甲線東向3.4 公里處超速違規之事
    實，業經異議人於本院訊問時供承屬實，復有內政部警政署
    國道公路警察局95年4 月7 日公警局交字第Z00000000 號舉
    發違反道路交通管理事件通知單、交通部公路總局臺北監理
    所北監營裁字裁40－Z00000000 號違反道路交通管理事件裁
    決書各、內政部警政署國道公路警察局第九警察隊95年5 月
    12日公警九交字第0950970522號函各1 份附卷可稽，足認異
    議人於彼時駕駛營業用小客車，確有超速違規之事實無誤。
    雖異議人以其係因遭受其車內乘客脅迫開快車，為保其自身
    安全，才會違規超速云云置辯。惟按「因避免自己或他人生
    命、身體、自由、名譽或財產之緊急危難而出於不得已之行
    為，不予處罰。但避難行為過當者，得減輕或免除其處罰。
    」行政罰法第13條有明文規定。經查：訊據證人即舉發本件
    違規事件之執勤員警林伸鑫於本院訊問時具結證稱：伊將超
    速違規之異議人攔下時，異議人說是乘客要他開快點，雖異
    議人車上確實有2 個人，且有喝酒的樣子，然異議人除了反
    應說是客人要他開快車之外，並沒有說到有被恐嚇的事實，
    於取締過程中，車上乘客並沒有對我們或異議人發言，也沒
    有特別異常的行為，舉發過程有錄音，所以我們依法開罰單
    ，異議人說話的語氣與當庭表現的差不多，有點斷斷續續，
    在伊印象中異議人沒有以他的手指著乘客向伊表示什麼等語
    （見本院95年7 月28日、95年8 月10日訊問筆錄）。又經本
    院播放證人林伸鑫所提出舉發本件違規之現場錄音光碟進行
    勘驗結果，發現其內容為警察向異議人表明係因異議人超速
    違規而攔查，異議人則向員警表示是因為客人一直要伊開快
    的，客人喝醉酒，雖沒有拿刀子要伊開快，但口氣很大聲講
    「走啊，怕什麼，有事情我負責」，伊不開快的話，如果客
    人從後面給伊一拳或一槍伊怎麼辦？伊為了自身安全，當然
    要照客人所講開快等情，此有本院95年8 月7 日勘驗筆錄在
    卷可稽，核與上開證人林伸鑫所證情節大致相符。觀諸前揭
    勘驗筆錄可知，異議人僅係向警員表明其車內客人喝醉酒，
    並很大聲要伊開快車，然並未明確指稱其實際上有遭乘客強
    暴脅迫，而異議人係因擔心自己如果不開快的話，客人會從
    後面給伊一拳或一槍，惟此乃純屬其個人臆測之情形，並無
    確切發生任何緊急危難之事。再者，倘若異議人確已遭受乘
    客之脅迫，則異議人於為警攔檢而下車脫離乘客脅迫之際，
    衡情應會斬釘截鐵地向員警陳述將其所受脅迫情節，以央請
    員警立刻處理，焉會僅向警員表明係因乘客口氣不佳，以及
    自己預想有可能遭不測之情節而聽從客人指示開快車之理；
    而異議人為上開車輛駕駛，該車之動向及行車速度皆受其掌
    控，縱使有乘客口氣不佳命令其開快車之情形，仍難認為已
    有緊急危難之發生，尚難認異議人因此喪失自由意志，其為
    警攔查前非不得選擇停駛於路邊報警處理等其他安全措施，
    以代替超速行駛一途，況且，異議人於乘客下車之後，亦未
    曾另行主動到附近警局報案，此為其所不爭執，是以並無積
    極證據證明異議人於超速違規之彼時，有遭受任何緊急危難
    之情形存在，故異議人主張其超速違規係出於不得已之緊急
    避難行為，係查無實據，自無足卸免其行政罰責。綜上，異
    議人違規超速之事證明確，原處分機關就上開違規事實援引
    前揭規定，裁處異議人罰鍰新臺幣3,000 元，並記違規點數
    1 點，於法並無不當，本件異議為無理由，應予駁回。
五、據上論斷，應依道路交通案件處理辦法第19條，裁定如主文
    。
中    華    民    國    95    年    11   月    17     日
                  交通法庭法  官  林淑婷
以上正本證明與原本無異
如不服本裁定應於送達後5 日內向本院提出抗告狀
                          書記官  廖貞音
中    華    民    國    95    年    11   月    17     日


司法院資訊處製作；財團法人民間司法改革基金會備份。
